【裁判字號】    97,審抗,297
【裁判日期】    971009
【裁判案由】    拍賣抵押物
【裁判全文】
台灣高雄地方法院民事裁定             97年度審抗字第297號
抗  告  人  甲○○
            乙○○
            丙○○
            己○○○
                      8樓
            丁○○
相  對  人  戊○○
上列當事人間請求拍賣抵押物事件，對於民國97年8 月4 日本院
97年度拍字第1190號所為裁定，提起抗告，裁定如下：
    主  文
抗告駁回。
抗告程序費用新台幣壹仟元由抗告人負擔。
    理  由
一、按民法第873 條第1 項規定，抵押權人於債權已屆清償期而
    未受清償者，得聲請法院拍賣抵押物，就其賣得價金而受清
    償，是抵押權人依此規定聲請裁定拍賣抵押物，係屬非訟事
    件，而法院所為准駁之裁定，無確定實體法上法律關係存否
    之性質，於債權及抵押權之存否，亦無既判力。故祇須其抵
    押權已經依法登記，且抵押債權已屆清償期而未受清償，法
    院即應為准許拍賣抵押物之裁定。至於實體上法律關係有爭
    執之人，為求保護其權利，應另提起訴訟，以求解決，合先
    敘明。
二、抗告意旨略以：陳林尾債權早於民國70年7 月20日已清償，
    並由相對人之父親陳英綢簽立認購證；又原裁定准予拍賣坐
    落高雄縣旗山鎮○○段63之2 地號土地與設定抵押權之同段
    63地號土地不符，且抗告人曾於88年4 月19日就88年度拍字
    第1341號審理時，即已抗辯已清償之事實而提出抗告，爰依
    提起抗告，請求廢棄原裁定等語，並提出認購證2 張（均為
    影本）為證。
三、相對人主張：第三人丙○○向第三人陳林尾借用新台幣（下
    同）1,100,000 元，約定清償期為70年6 月10日，約定利息
    按契約之約定計算，並於69年12月18日由第三人吳錦鐘以其
    所有坐落高雄縣旗山鎮○○段63號土地設定抵押權為擔保，
    且於70年1 月7 日登記在案。上開土地其後因分割增加地號
    63之2 地號，亦經地政機關登記在案。又本件抵押義務人吳
    錦鐘於71年3 月27日死亡，該抵押不動產全部應由其配偶及
    子女，即相對人甲○○、乙○○、丙○○、己○○○、丁○
    ○共同繼承，而承受被繼承人即吳錦鐘財產上之一切權利義
    務。另陳林尾於91年6 月20日死亡，由聲請人繼承上開抵押
    權，並於95年12月14日登記在案。詎清償期屆至後，相對人
    未依約清償，為此聲請拍賣抵押物，以資受償，並提出抵押
    權設定契約書影本、他項權利證明書影本、土地登記簿謄本
    等為證。
四、是以，揆諸首揭條文及說明，原法院據以准許相對人拍賣抵
    押物之聲請，即無不當。是抗告人雖抗辯爭執債務已清償等
    語，惟為相對人具狀否認在卷可稽，核其所辯，乃就實體上
    法律關係為爭執之事項，應另行起訴，以求解決，其提起抗
    告，請求廢棄原裁定，不能謂有理由。至於抗告人另就坐落
    高雄縣旗山鎮○○段63之2 地號土地與設定抵押權之土地不
    符乙節，業據原裁定翔實認定係因分割而增加之地號，悉如
    前述，自應為原設定之抵押權效力所及。從而，抗告人提起
    本件抗告，指摘原裁定不當，為無理由，應予駁回。
據上論結，本件抗告為無理由，依非訟事件法第46條、第21條第
2 項、第24條第1 項，民事訴訟法第495 條之1 第1 項、第449
條第1 項、第85條第1項前段，裁定如主文。
中    華    民    國    97    年    10    月    9     日
                  民事第二庭
                      審判長法  官  林紀元
                            法  官  秦慧君
                            法  官  劉定安
正本係照原本作成。
如不服本裁定應於送達後10日內向本院提出再抗告狀，並繳納再
抗告費新台幣1000元。再為抗告應以適用法規顯有錯誤為理由，
並經本院之許可，該許可以原裁定所涉及之法律見解具有原則上
重要性者為限。
中    華    民    國    97    年    10    月    9     日
                            書記官  楊雅蘭


司法院資訊處製作；財團法人民間司法改革基金會備份。
